【裁判字號】    90,訴,765
【裁判日期】    900904
【裁判案由】    業務過失致死等
【裁判全文】
臺灣臺北地方法院刑事判決                            九十年度訴字第七六五號
    公  訴  人  臺灣臺北地方法院檢察署檢察官
    被      告  甲○○○○限公司
    兼 代 表人  丙○○
    被      告  乙○○
右列被告因業務過失致死等案件，經檢察官聲請以簡易判決處刑（八十九年度偵字第
一一二六三號），本院認為不宜以簡易判決處刑（九十年度簡字第一九０六號），改
依通常訴訟程序審理，判決如左：
    主  文
丙○○從事業務之人，因業務上之過失致人於死，處有期徒刑肆月，如易科罰金以參
佰元折算壹日，緩刑參年。
乙○○從事業務之人，因業務上之過失致人於死，處有期徒刑肆月，如易科罰金以參
佰元折算壹日，緩刑參年。
甲○○○○限公司其負責人違反雇主對防止有墜落之虞之作業場所所引起之危害，應
有符合標準之必要安全衛生設備之規定，發生死亡之職業災害，科罰金新台幣伍萬元
。
    事  實
一、丙○○係臺北市○○區○○路三八號一樓「甲○○○○限公司」（以下稱泉興公
    司）負責人，乙○○為該公司外牆部經理，二人共同負責泉興公司安全衛生設備
    之購置、維修及人員訓練等勞工安全衛生事務，均為從事業務之人，並與泉興公
    司同屬勞工安全衛生法所稱之雇主。於承包由亞泰物業綜合管理顧問有限公司（
    設台中市○○○路○段六六六號七樓之二，以下稱亞泰公司）向明曜百貨股份有
    限公司（設臺北市○○○路○段二００號，以下稱明曜百貨公司）所承攬，關於
    明曜百貨公司大樓外牆清洗作業時，本應注意對防止有墜落之虞之作業場所所引
    起之危害，應有符合標準之必要安全衛生設備，即依勞工安全衛生設施規則第二
    百二十五條、二百八十一條及第二百二十八條規定，對於勞工在高度二公尺以上
    之高處進行作業，有墜落之虞者，應以架設施工架等方法設置工作台，並應使勞
    工確實使用安全帶、安全帽及其他必要之防護具，於高度差超過一．五公尺以上
    之場所作業時，應設置能使勞工安全上下之設備；暨使新進勞工陳國昌接受從事
    工作及預防災變所必要之安全衛生教育訓練。且依當時情形亦無不能注意之情事
    ，竟疏未注意對陳國昌進行從事工作及預防災變所必要之安全衛生教育訓練，亦
    未設置前開安全設備以防止墜落，致泉興公司新聘勞工陳國昌，於民國八十九年
    三月六日上午十一時三十分許，隨同勞工陳朝喨在前址之明曜百貨公司十五樓（
    十四樓頂）從事清洗外牆前置之吊籠裝設作業，進行卸放鋼索時，因未具從事該
    工作及預防災變所必要之教育訓練，不慎失足跌倒，並因欠缺右揭安全設備之防
    護而墜落地面，頭骨破裂當場死亡。
二、案經臺北市政府警察局大安分局報請臺灣臺北地方法院檢察署檢察官相驗後自動
    檢舉偵查起訴。
    理      由
一、右揭事實，業據被告丙○○、乙○○供承不諱，核與證人即與陳國昌同在右址工
    作之勞工陳朝喨指證情節相符，並有被告泉興公司之公司執照及營利事業登記證
    、陳國昌員工資料表、勞工保險卡及工資表等件附卷可稽。被害人陳國昌於前述
    時、地，因自高處墜落，導致頭骨破裂死亡，業經臺灣臺北地方法院檢察署檢察
    官督同法醫師相驗屬實，製有驗斷書、勘驗筆錄及相驗屍體證明書各一件在卷可
    考。又泉興公司依法應使勞工接受從事工作及預防災變所必要之安全衛生教育、
    訓練，並設置工作台及使勞工安全上下之設備，暨使勞工確實使用安全帶、安全
    帽及其他必要之防護具，竟疏未施以教育訓練及設置各該勞工安全衛生設備，致
    發生陳國昌死亡之職業災害，亦有臺北市政府勞工局八十九年五月十日北市勞二
    字第八九二一五二六八００號函（附職業災害檢查報告書）一件可憑。
二、按雇主對勞工應施以從事工作及預防災變所必要之安全衛生教育﹑訓練；對防止
    有墜落之虞之作業場所所引起之危害，應有符合標準之必要安全衛生設備，勞工
    安全衛生法第二十三條第一項、第五條第一項第五款分別定有明文。又所謂之「
    必要安全設備」，係指雇主對於在高度兩公尺以上之處所進行作業，勞工有墜落
    之虞者，應以架設施工架等方法設置工作台，於依前項規定設置工作台有困難時
    ，應採取張掛安全網，使勞工使用安全帶等防止因墜落而致勞工遭受危險之措施
    ；並應使勞工確實使用安全帶、安全帽及其他必要之防護具；對於勞工在高差超
    過一．五公尺以上之場所作業時，應設置能使勞工安全上下之設備；勞工安全衛
    生設施規則第二百二十五條、二百八十一條、第二百二十八條亦有明定。查被害
    人陳國昌於八十九年三月二日始成為被告泉興公司員工，進入公司未滿五日即於
    未經安全衛生教育﹑訓練之情況下，參與本件高樓外牆之清洗工作，此據被告陳
    明在卷，並有員工資料表、勞工保險卡及工資表等件可稽。又被告丙○○為泉興
    公司負責人，有公司執照及營利事業登記證各一件可憑；被告乙○○為泉興公司
    外牆部經理，並與被告丙○○共同負責包括右揭外牆清洗地點等場所之安全衛生
    設備購置等勞工安全衛生事務，是為事業經營負責人，亦據被告等供明在卷，均
    屬勞工安全衛生法第二條第二項所稱之雇主。被告等對上開作業場所，應有符合
    標準之必要安全衛生設備，並施以相關教育、訓練，以保障勞工之安全，渠等應
    注意能注意而疏未注意前揭規定，致肇本件死亡職業災害，顯有過失；又被害人
    陳國昌確因本件職業災害死亡，已如前述，足認被告等之過失行為與陳國昌之死
    亡結果間有相當因果關係。本件事證明確，被告等犯行洵堪認定。
三、核被告等所為係違反勞工安全衛生法第五條第一項第五款之規定，致被害人陳國
    昌意外墜樓，發生同法第二十八條第二項第一款之死亡職業災害，除被告丙○○
    、乙○○應依同法第三十一條第一項論處外，被告泉興公司亦應依同法第三十一
    條第二項論科。又被告丙○○、乙○○均為從事管理被告泉興公司勞工安全衛生
    管理業務之人，渠等因過失未依勞工安全衛生法第二十三條第一項規定，對勞工
    施以從事工作及預防災變所必要之安全衛生教育、訓練，亦未依勞工安全衛生設
    施規則第二百二十五條、二百八十一條、第二百二十八條設置上開必要之安全衛
    生設備，致陳國昌死亡，仍應負不作為之業務過失責任，而犯刑法第二百七十六
    條第二項之業務過失致死罪；至於所犯上開二罪，係屬一行為觸犯數罪名，為想
    像競合犯，應依刑法第五十五條之規定，各從一重之刑法第二百七十六條第二項
    業務過失致死罪處斷。爰審酌被告丙○○、乙○○二人素行非惡，犯後坦承犯行
    ，並以被告泉興公司名義給付陳國昌家屬新台幣四百五十三萬五千四百元（含保
    險給付在內）而達成調解，有彰化縣埤頭鄉調解委員會調解書及台北銀行入戶電
    匯回條各一件附卷可稽，態度良好，並有悔意等一切情狀，各量處如主文第一、
    二項所示之刑，並均諭知易科罰金之折算標準；被告泉興公司則科以如主文第三
    項所示之罰金。末查，被告丙○○、乙○○均未曾受有期徒刑以上刑之宣告，有
    臺灣高等法院檢察署刑案紀錄簡覆表各一紙在卷可按，渠等偶因過失致犯本罪，
    經此偵、審程序之教訓後，當知警惕而無再犯之虞前開所宣告之刑以暫不執行為
    適當，爰各宣告緩刑三年，用啟自新，以勵來茲。
四、被告丙○○、乙○○行為後，刑法第四十一條業於九十年一月四日修正，同年月
    十日公布施行，將得易科罰金之範圍，由原定最重本刑為三年以下有期徒刑以下
    之罪，擴大為最重本刑為五年以下有期徒刑以下之罪。本件依同法第二條第一項
    前段規定，自應適用修正後之刑法第四十一條第一項規定，就被告丙○○、乙○○部分，諭知易科罰金之折算標準，併此敘明。
據上論斷，應依刑事訴訟法第四百五十二條、第二百九十九條第一項前段，勞工安全
衛生法第三十一條第一項、第二項，刑法第十一條前段、第二條第一項前段、第二百
七十六條第二項、第五十五條、第四十一條第一項、第七十四條第一款，罰金罰鍰提
高標準條例第一條前段、第二條，判決如主文。
本案經檢察官薛中興到庭執行職務。
中      華      民      國      九  十      年     九     月     四     日
                                      臺灣臺北地方法院刑事第五庭
                                          法  官    劉方慈
右正本證明與原本無異。
如不服本判決，應於判決送達後十日內，向本院提出上訴狀。
                                          書記官    殷玉芬
中      華      民      國      九十      年      九      月      七    日
附錄：本案論罪科刑法條全文
勞工安全衛生法第三十一條：
違反第五條第一項或第八條第一項之規定，致發生第二十八條第二項第一款之職業災
害者，處三年以下有期徒刑、拘役或科或併科新台幣十五萬元以下罰金。
法人犯前項之罪者，除處罰其負責人外，對該法人亦科以前項之罰金。
刑法第二百七十六條：
從事業務之人，因業務上之過失犯前項之罪者，處五年以下有期徒刑或拘役得併科三
千元（現已提高十倍為三萬元）以下罰金。


司法院資訊處製作；財團法人民間司法改革基金會備份。
